臺灣高等法院高雄分院刑事判決　　　　 94年度上易字第647號
上　訴　人　臺灣高雄地方法院檢察署檢察官
被　　　告　甲○○　民國○○年○月○日生
　　　　　　　　　　9樓之6
上列上訴人因被告侵占案件，不服臺灣高雄地方法院94年度易字
第884 號中華民國94年8月4日第一審判決（起訴案號：臺灣高雄
地方法院檢察署94年度偵字第7906號），提起上訴，本院判決如
下：
    主  文
上訴駁回。
    理  由
一、公訴意旨略以：被告甲○○於民國92年12月間，至告訴人桂
    華營造股份有限公司（以下簡稱桂華公司）位於高雄縣鳳山
    市○○路316號4樓處所，向負責人方慶輝聲稱可提供有關台
    糖公司將於高雄縣橋頭鄉興建員工宿舍之投標案相關資訊予
    桂華公司參考，並於93年1 月4 日受聘為公司顧問，且收受
    桂華公司之顧問費新臺幣（下同）2 百萬元，雙方約定桂華
    公司如未能標得上開工程投標案時，被告即應於開標後3 日
    內，將2 百萬元全數返還，並由被告開立同額本票作為擔保
    。嗣桂華公司未標得上開工程，乃向被告追討該2 百萬元時
    ，始知被告竟意圖為自己不法之所有，將上開2 百萬元侵占
    入己，並避不見面，因認被告涉犯刑法第335 條第1 項之侵
    占罪嫌等語。
二、按犯罪事實，應依證據認定之，無證據不得認定其犯罪事實
    ；又不能證明被告犯罪者，應諭知無罪之判決，刑事訴訟法
    第154條第2項、第301條第1項分別定有明文。公訴人認被告
    涉犯刑法第335條第1項侵占罪嫌，無非係以被告之自白及告
    訴代理人呂吉祥於警詢及偵訊時之證述，並有被告所簽發之
    本票1 紙為其主要論據。訊據被告否認有侵占犯行，辯稱：
    伊固有於93年1 月4 日受聘為桂華公司顧問，收受該公司20
    0 萬元顧問費，雙方約定如未標得上開工程，伊同意返還該
    200 萬元。然伊於該工程未得標後，已返還100 萬元，另10
    0 萬元因投標前搜集相關設計圖及請客吃飯有所花費，且伊
    目前尚無較好之收入，故無法一次清償等語。
三、按意圖為自己或第三人不法所有，而侵占自己持有他人之物
    ，始構成侵占罪，刑法第335 條第1 項定有明文。故侵占之
    客體必為「他人之物」始有可能成立此罪。本件被告與告訴
    人約定如未標得該工程，被告須將該200 萬元返還告訴人，
    被告於工程未得標後僅返還100 萬元，固為被告所不否認，
    並經告訴人代理人呂吉祥於本院審理中以證人身分證述在卷
    而堪認定（見本院卷第26-28 、31頁）。惟告訴人交付該20
    0 萬元予被告，並未約定被告不得動用，且依通常情形，事
    前（投標前）會有一些花費，此亦經證人呂吉祥證述明確（
    見本院卷第26、28頁），且衡諸常情，該200 萬元既係雙方
    約定工程得標後，告訴人應支付被告之報酬，則若非同意該
    200 萬元交付後可由被告動用，告訴人實無必要於投標前即
    先行支付該款項。據此而論，告訴人支付被告之200 萬元於
    交付時，即已移轉所有權予被告而為被告之所有物，並非被
    告持有之「他人之物」甚明。揆諸上開說明，本件工程告訴
    人未得標，被告固應依約返還此200 萬元予告訴人，此係因
    契約關係所生之返還義務，其未全部返還乃單純債務不履行
    之民事糾紛，並無構成侵占罪之餘地。此外，復查無其他證
    據足資證明被告有公訴人所指侵占犯行，被告被訴犯罪事實
    自屬無法證明。
四、原審因而以不能證明被告犯罪，而為被告無罪之諭知，核無
    違誤，應予維持；檢察官以被告與告訴人約定如工程未得標
    ，即應返還該200 萬元，該200 萬元乃被告所持有「他人之
    物」而認被告涉犯侵占罪，並據以提起上訴，指摘原判決不
    當，為無理由，應予駁回。
據上論斷，應依刑事訴訟法第368 條，判決如主文。
本案經檢察官林應華到庭執行職務。
中　　華　　民　　國　　94　　年　　11　　月　　10　　日
                  刑事第八庭    審判長法  官  李炫德
                                      法  官  李淑惠
                                      法  官  蔡國卿
以上正本證明與原本無異。
不得上訴。
中　　華　　民　　國　　94　　年　　11　　月　　10　　日
　　　　　　　　　　　　　　　　　　　書記官  翁心欣
